【裁判字號】    89,上易,671
【裁判日期】    890415
【裁判案由】    竊盜
【裁判全文】
臺灣高等法院臺中分院刑事判決                    八十九年度上易字第六七一號
    上  訴  人  乙○○
    即  被  告
右上訴人因竊盜案件，不服台灣台中地方法院八十八年度易字第三八六０號中華民國
八十九年一月二十八日第一審判決（偵查案號：台灣台中地方法院檢察署八十八年度
偵字第九八六一號）提起上訴，本院判決如左：
    主  文
上訴駁回。
    事  實
一、乙○○於民國（下同）八十八年四月十五日下午三時五分許，至台中縣和平鄉博
    愛村八仙山事業區一一六林班地產業道路約五公里處之國有林班地竹子園一帶，
    見有他人摘取該處生產之森林副產物桂竹筍，認該處生產之桂竹筍非屬國有，縱
    予摘取亦不致遭人取締，竟萌為自己不法所有之意圖，徒手竊取國有、由台灣省
    農林廳林務局東勢林區管理處（下簡稱東勢林區管理處，現經改制隸屬於行政院
    農業委員會）管理之森林副產物桂竹筍（重約二十三公斤、價值約新台幣四百元
    ），迨至同日下午三時五十分許，為警在上開一一六林班地入口處查獲，並自乙
    ○○身上及其所駕駛之車牌號碼ＰＣ─八五二二號自小貨車內扣得前開桂竹筍（
    已由東勢林區管理處派員領回）。
二、案經東勢林區管理處訴由台中縣警察局和平分局報請台灣台中地方法院檢察署檢
    察官偵查後聲請以簡易判決處刑，原審法院認不得以簡易判決處刑，改依通常程
    序審理。
    理  由
一、訊據上訴人即被告乙○○ (以下簡稱上訴人)固不諱言於右揭時地摘取桂竹筍之
    事實，然矢口否認有何竊盜犯行，辯稱：伊見上開地點尚有其他人摘取桂竹筍，
    且曾詢問該等採取竹筍之人，確定該處之桂竹筍可自由摘採後始予採取，伊並不
    知該等桂竹筍係國有林班地內竹林之產物，亦無竊盜之故意云云。經查，上訴人
    所摘取之桂竹筍係台中縣和平鄉博愛村八仙山第一一六號國有林班地內竹林之產
    物等情，業據證人即東勢林區管理處技士丙○○於警訊、偵查中及原審審理時證
    述明確，復有森林被害報告書、八仙山事業區第一一六林班地被竊森林副產物（
    竹筍）位置圖各一件附卷可稽。至上訴人所辯對於其摘取桂竹筍之地點係國有林
    班地一事並不知情等語，參酌證人丙○○於原審審理時到庭結證稱：台中縣和平
    鄉博愛村八仙山第一一六林班地一帶有國有土地，亦有原住民保留地，上訴人採
    取桂竹筍之地點係屬國有林班地，然在上訴人採取當時東勢林區管理處並未就國
    有林班地之範圍設置特別標示，其後鑑於在該處盜採桂竹筍之人太多，始於該處
    設立「國有林班地副產物不得盜採」之標示牌等語觀之，固值採信，然上訴人雖
    非知悉該等桂竹筍係國有林班地之森林副產物，而不應令其負森林法第五十二條
    第一項各款之罪責，然其對於所摘取之桂竹筍係屬於種植竹林者所有之物自當有
    所認識，而同在該處摘取竹筍之人所為乃竊取他人之物，自無可能對上訴人告以
    該處之桂竹筍不得摘取而暴露自身犯行，上訴人僅憑在現場採取桂竹筍之人向其
    告知該處之桂竹筍得任意摘取，即採取該等桂竹筍，實不足以排除其有竊取他人
    之物之主觀犯意，此外，復有贓物認領保管單一件在卷足憑，上訴人前開辯解，
    顯係事後卸責之詞，不足採信，本件事證明確，其犯行堪以認定。
二、核上訴人所為，係犯刑法第三百二十條第一項之竊盜罪。上訴人所竊取者雖係國
    有林班地內之森林副產物，惟上訴人對於犯罪地點為國有林班地一節主觀上並無
    認知，業如前述，從而尚難對其繩以森林法第五十二條之罪，附此敘明。原審以
    上訴人罪証明確，適用上開刑法第三百二十條第一項、第四十二條第二項、罰金
    罰鍰提高標準條例第一條前段、第二條之規定，並審酌上訴人無犯罪前科（見卷
    附原審上訴人全國前案紀錄表）、素行良好、因一時貪念而萌本件犯罪之動機、
    犯罪之手段、竊取物品之數量及價值尚屬輕微及其犯後態度等一切情狀，量處罰
    金壹仟元，並諭知罰金易服勞役之折算標準。其認事用法，核無違誤，量刑亦屬
    妥適。上訴人上訴意旨仍執陳詞，否認右揭犯行而指摘原判決不當，經核非有理
    由，應予駁回。
據上論斷，應依刑事訴訟法第三百六十八條，判決如主文。
本案經檢察官甲○○到庭執行職務。
中      華      民      國    八十九     年      四       月    十五    日
                                  臺灣高等法院臺中分院刑事第七庭
                                        審判長法  官  林  榮  龍
                                              法  官  趙  春  碧
                                              法  官  江  錫  麟
右正本證明與原本無異。
不得上訴。
                                              書記官  劉  美  宏
中      華      民      國    八十九    年      四       月    十八    日
附錄：本案論罪科刑法條全文
刑法第三百二十條第一項：
意圖為自己或第三人不法之所有，而竊取他人之動產者，為竊盜罪，處五年以下有期
徒刑、拘役或五百元以下罰金。
                                                                        Ｃ


司法院資訊處製作；財團法人民間司法改革基金會備份。
